【裁判字號】    92,交上易,134
【裁判日期】    921021
【裁判案由】    過失傷害
【裁判全文】
臺灣高等法院高雄分院刑事判決          九十二年度交上易字第一三四號
    上  訴  人  台灣高雄地方法院檢察署檢察官
    上  訴  人
    即  被  告  丙○○
    選任辯護人  吳永茂律師
                曾慶雲律師
右上訴人因被告過失傷害案件，不服臺灣高雄地方法院九十二年度交易字第一四五號
中華民國九十二年四月三十日第一審判決（起訴案號：臺灣高雄地方法院檢察署九十
二年度偵字第五八六七號），提起上訴，本院判決如左：
      主      文
原判決撤銷。
丙○○因過失傷害人，處有期徒刑參月，如易科罰金，以參佰元折算壹日。
      事      實
一、丙○○未考領輕型機車駕駛執照，於民國（下同）九十一年十二月十二日二十時
    許，騎乘陳啟源所有車牌ＴＸＧ－三二五號輕型機車，沿高雄縣大寮鄉○○路由
    西向東行駛，原應注意在雙向二車道行駛時，應在遵行車道內行駛，並注意車前
    狀況，隨時採取必要之安全措施，以避免危險之發生，而當時甲色晴、夜間有照
    明、直路、柏油路面、乾燥、無缺陷、無障礙物、視距良好，並無不能注意之情
    事，竟疏未注意車前狀況，由北向南橫越大寮路至對向車道，再逆向由東向西在
    慢車道行駛，適有乙○○騎乘車牌ＺＧＦ－五０三號輕型機車在遵行車道之大寮
    路慢車道由西向東行駛而至，見狀閃避不及，為丙○○所騎乘之機車撞及，致乙
    ○○及丙○○均人車倒地，乙○○因而受有上唇裂傷、牙齒脫落、牙冠及牙根斷
    裂等傷害。丙○○肇事後，於偵辦犯罪機關發覺前，向警員方志揮自首肇事，並
    接受裁判。
二、案由乙○○告訴，經高雄縣警察局林園分局報請臺灣高雄地方法院檢察署檢察官
    偵查起訴。
      理      由
一、訊據上訴人即被告丙○○對於前開無駕駛執照，騎乘機車肇事，致告訴人乙○○
    受傷等事實，供承不諱，而否認其有過失，辯稱：被告騎乘機車，搭載張隨橫越
    大寮路，要到對面之夜市，已騎到對向慢車道停住，告訴人之車速很快，而撞到
    被告之機車腳踏板，被告並無逆向行駛云云。
二、惟查：
  (一)被告之前開騎乘機車逆向行駛肇事，致告訴人受傷等事實，已據告訴人指訴綦詳
    ，並有告訴人受傷之診斷證明書一份，及警方繪製之道路交通事故調查報告表、
    現場照片、機車毀損照片及附卷可稽。依卷附機車毀損之照片顯示，被告之機車
    手把右下方擋泥板破損，告訴人之機車手把右下方擋泥板破損，及前輪上方、車
    燈下方之塑膠護片破損。參以告訴人及被告之機車前輪擋泥板均完好之情狀，而
    車並非正面衝撞，而係正面擦撞。如係正面衝撞，或告訴人正面衝撞被告之機車
    ，兩車之前輪擋泥板必然破損。被告所辯其機車停在道路上，為告訴人之機車正
    面撞及其機車右側云云，與事證不符。證人即被告肇事時搭載之張隨所證，被告
    之機車橫過馬路，停在告訴人之車道邊緣，車頭面向夜市（即橫停在車道邊緣）
    ，為告訴人之機車撞及云云，亦非真實可採。
  (二)按汽車（含機車，見道路交通安全規則第二條第一項第一款規定）在雙方二車道
    行駛時，應在遵行車道內行駛：又汽車行駛時，駕駛人應注意車前狀況，隨時採
    取必要之安全措施；道路交通安全規則第九十四條第三項、第九十七條第一款分
    別定有明文。被告騎乘機車，有注意遵守上開規定之義務，而肇事時，甲色晴、
    夜間有照明、直路、柏油路面、乾燥、無缺陷、無障礙物、視距良好，此有上述
    道路交通事故調查報告表可憑，依被告有騎乘機車之能力，並無不能注意之情事
    ，竟疏未注意，貿然逆向行駛於告訴人行向之車道內，以致肇事，其駕駛行為有
    過失甚明。本件交通事故，經台灣省車輛行車事故覆議鑑定委員會鑑定結果，認
    為「丙○○於夜間駕駛輕機車，逆向斜穿道路，為肇事原因」，有該會九十二年
    九月廿二日府覆議第九二一０九二三號函在卷可憑。被告之過失行為，與告訴人
    之受傷，其間有相當因果關係，被告自應負過失傷害刑責。
  (三)綜上所敘，本案事證明確，被告所辯，顯係卸責之詞，殊無足採，其犯行洵堪認
    定。
三、查被告因過失傷害人，核其所為，係犯刑法第二百八十四條第一項前段之過失傷
    害罪。被告無機車駕駛執照，駕駛機車致人受傷，應依道路交通管理處罰條第八
    十六條第一項規定加重其刑。又查被告於偵查犯罪機關不知何人犯罪時，向處理
    現場之警員方志揮陳明其為肇事人，為證人方志揮證實，是被告對於未發覺之罪
    自首而受裁判，應依刑法第六十二條前段規定減輕其刑，並先加後減。
四、原審論處被告罪刑，固無不合，惟未審酌被告於偵辦犯罪機關發覺其犯罪前，自
    首而接受裁判，而予減輕其刑，被告上訴意旨否認犯罪及檢察官依告訴人之聲請
    ，上訴意旨以告訴人請求賠償新臺幣五十六萬六千八百四十元損害，均指摘原判
    決不當，雖無理由，但原判決既有可議，自應予撤銷改判。爰審酌被告無照駕車
    ，又違規逆向行駛，嚴重危害交通安全，導致肇事傷人，犯罪後迄未與告訴人達
    成和解，賠償損害，態度欠佳等一切情狀，量處如主文所示之刑，並諭知易科罰
    金之折算標準。
據上論斷，應依刑事訴訟法第三百六十九條第一項前段、第三百六十四條、第二百九
十九條第一項前段、刑法第二百八十四條第一項前段、第六十二條前段、第四十一條
第一項、道路交通管理處罰條例第八十六條第一項、罰金罰鍰提高標準條例第一條前
段、第二條，判決如主文。
本案經檢察官王登榮到庭執行職務。
中    華    民    國        九十二      年      十      月    二十一    日
                              臺灣高等法院高雄分院刑事第五庭
                                  審判長法官  吳水木
                                        法官  趙文淵
                                        法官  洪慶鐘
右正本證明與原本無異。
不得上訴。
                                      書記官  彭筱瑗
中    華    民    國        九十二      年      十      月    二十三    日
附錄：本判決論罪科刑法條：
刑法第二百八十四條第一項前段
因過失傷害人者，處六月以下有期徒刑、拘役或五百元以下罰金。
                                                                      Ｈ


司法院資訊處製作；財團法人民間司法改革基金會備份。
